【裁判字號】    95,台抗,433
【裁判日期】    950718
【裁判案由】    返還溢收裁判費
【裁判全文】
最高法院民事裁定              九十五年度台抗字第四三三號
    抗  告  人  甲○○
                        14號.
上列抗告人因與乙○○等間聲請返還溢收裁判費事件，對於中華
民國九十五年五月二十五日台灣高等法院台南分院裁定（九十五
年度聲字第六七號），提起抗告，本院裁定如下：
    主  文
抗告駁回。
抗告訴訟費用由抗告人負擔。
    理  由
按分割共有物涉訟，以原告因分割所受利益之價額為準，計徵裁
判費。又核定訴訟標的之價額，以起訴時之交易價額為準，無交
易價額者，以原告就訴訟標的所有之利益為準。所謂起訴之交易
價額，指起訴時市場實際成交之價額。本件抗告人聲請意旨略以
：起訴時伊原係以訟爭土地之公告現值計算本件訴訟標的價額，
嗣原法院以八十二年度上字第一五一號裁定，核定訟爭土地交易
價格每坪新台幣（下同）十三萬元，且據以計徵裁判費，並命伊
補繳第一、二審裁判費共五十八萬七千六百三十一元，伊並已遵
照補繳。惟本件確定判決（九十三年度上更(三)字第一一號）卻認
為訟爭土地裁判分割金錢補償之標準，應以起訴時之公告現值（
每坪僅二萬元許）計算，是本件訴訟標的價額即應以上開經判決
確定之公告現值計徵裁判費方為一貫，爰依民事訴訟法第七十七
條之二十六之規定，聲請返還溢繳之裁判費五十八萬七千六百三
十一元云云。原法院以；抗告人起訴時，僅約略表示本件訴訟標
的金額為五十萬元，嗣提出其與第三人丙○○於八十一年九月八
日就系爭三筆土地之不動產買賣契約書，主張以當時雙方交易之
價額每坪十三萬元，核算訟爭土地之價值，此距抗告人起訴時尚
不到一年，衡以土地交易市場行情波動不大。是首揭裁定，以此
核算抗告人因本件分割所受利益之客觀價額，命抗告人補繳應納
之第一審、第二審及第三審裁判費，於法自屬有據。至本件確定
判決綜合斟酌：抗告人係於八十年間起訴，當時不動產巿況極佳
，土地巿價每逾公告現值二倍、三倍以上，又因共有人人數眾多
，且有住於國外者，送達不易，且共有人對分割方案有不同意見
，致本件分割訴訟未能速結，而此段時間正是台灣經濟自景氣高
峰直線下降，不動產景氣消退甚速，致訟爭土地巿價與公告現值
差距已漸縮小，惟公告現值仍較八十年間高出甚多，且兩造對於
本件應行補償金額標準多所爭議，而抗告人嗣自行退讓願依八十
年間公告現值計算補償等各情，認以起訴時之土地公告現值計算
各共有人互相找補金額為適當，此為法院依職權裁量心證之所由
得。按分割共有物之金錢補償基準與分割共有物訴訟之裁判費計
徵標準各有考量，並不相同，況抗告人起訴時之客觀條件，與本
件判決確定時之客觀情狀，因時空差距自然有異，抗告人主張以
確定判決結果倒算本件應行繳納之裁判費，於法難認有據。因而
認為其聲請返還溢繳之裁判費，非法所許，爰以裁定駁回其聲請
，經核於法並無違背。抗告論旨，仍執前詞，指摘原裁定不當，
聲明廢棄，非有理由。
據上論結，本件抗告為無理由。依民事訴訟法第四百九十五條之
一第一項、第四百四十九條第一項、第九十五條、第七十八條，
裁定如主文。
中    華    民    國  九十五  年    七    月   十八   日
                      最高法院民事第七庭
                          審判長法官  劉  福  來
                                法官  黃  秀  得
                                法官  吳  謀  焰
                                法官  李  寶  堂
                                法官  陳  淑  敏
      本件正本證明與原本無異
                                      書  記  官
中    華    民    國  九十五  年    八    月    七    日
                                                   ｍ


司法院資訊處製作；財團法人民間司法改革基金會備份。
